臺灣高雄地方法院刑事判決　　　　　　 100年度交訴字第99號
公　訴　人　臺灣高雄地方法院檢察署檢察官
被　　　告　李俊卿
上列被告因公共危險案件，經檢察官提起公訴（100年度偵緝字
第1827號），本院判決如下:
    主  文
李俊卿犯肇事致人傷害逃逸罪，累犯，處有期徒刑壹年。
    事  實
一、李俊卿於民國94年間，因公共危險案件，經臺灣高等法院高
    雄分院以95年度交上訴字第10號判決處有期徒刑6 月確定，
    並於96年1 月23日易科罰金執行完畢。詎仍不知悔改，明知
    所考領之職業小客車駕駛執照業經註銷，不得駕駛計程車營
    業，仍於民國99年1月7日晚間，駕駛承租而得之車牌號碼38
    5-YT號營業小客車在高雄市區攬客，並於當日晚上7 時許，
    將上開營業小客車違規停放在地面繪製有紅線禁止臨時停車
    之高雄市○○○路與興華街口（即小松海產店所在路口）前
    休息用餐。同日晚上7 時30分許，員警楊忠良與其同事騎乘
    警用機車巡邏行經該處，告知李俊卿不得將上開小客車停放
    該處，李俊卿因無照駕駛計程車營業，唯恐遭警查明後開立
    罰單，旋即駕駛上開自小客車離去，並於興華街口燈號為紅
    燈時闖越紅燈右轉，在場之警員楊忠良見狀，認李俊卿可能
    有酒駕之違規行為，遂騎乘警用機車鳴笛追查，惟李俊卿非
    但不予置理，且為求順利甩開警車，若遇交通號誌為紅燈，
    仍逕予闖越，直至同日晚間7 時45分許，經高雄市三民區○
    ○○路沿南往北方向行駛時，因該路段自小客車甚多，李俊
    卿欲從慢車道超車，乃在該路246 號巷口將所駕駛自小客車
    往右側方向駛去切入慢車道，適有李菊倖騎乘車牌號碼YEO-
    917 號重型機車亦沿同盟三路同向行駛在李俊卿所駕車輛右
    前方，而李俊卿竟未注意車前狀況及保持安全距離，於超越
    李菊倖所騎乘之機車時，所駕駛之上開自小客車右後側車身
    ，不慎擦撞李菊倖之機車左方，致李菊倖人車倒地，因之受
    有頭部外傷合併頭皮血腫、左肩挫傷、左手肘及左膝多處瘀
    傷、擦傷之傷害（過失傷害部分未據告訴）。而李俊卿明知
    其已肇事使李菊倖受傷，竟未下車處理、報警或將李菊倖移
    至安全之處所，仍基於肇事逃逸之故意，逕行駕車離開。嗣
    因所駕駛自小客車之車牌號碼，業經追緝警員紀錄在案，循
    線向出租自小客車之車行查察，得知駕駛人為李俊卿，始悉
    上情。
二、案經高雄市政府警察局三民第一分局報請臺灣高雄地方法院
    檢察署檢察官偵查起訴。
    理  由
壹、程序方面：按被告以外之人於審判外之陳述，雖不符刑事訴
    訟法第159條之1至第159條之4之規定，而經當事人於審判程
    式同意作為證據，法院審酌該言詞陳述或書面陳述作成時之
    情況，認為適當者，亦得為證據；當事人、代理人或辯護人
    於法院調查證據時，知有刑事訴訟法第159條第1項不得為證
    據之情形，而未於言詞辯論終結前聲明異議者，視為有前項
    之同意，刑事訴訟法第159條之5定有明文。本判決所引用之
    證據，均經本院依法踐行調查證據程式，公訴人及被告李俊
    卿俱不爭執各該證據之證據能力，且迄至本院言詞辯論終結
    前，未就上開證據之證據能力聲明異議，復查無依法應排除
    其證據能力之情形，本院審酌上開證據之形式及取得之過程
    並無瑕疵、與待證事實具有關連性等情況，認為適當，揆諸
    首揭規定，認上開證據俱有證據能力，均得為本案之證據。
貳、實體方面：
一、訊據被告李俊卿對所考領之職業小客車駕駛執照業經註銷，
    仍駕駛前揭營業小客車攬客，且於事實欄所載時間、地點因
    違規停車遭警一路追緝，且為求順利甩開警車，若遇交通號
    誌為紅燈，仍逕予闖越等情，於本院審理中均坦認不諱（參
    本院卷第39頁至第42頁），惟矢口否認有何肇事逃逸犯行，
    辯稱：伊根本不知道有肇事，如果伊知道發生事故，一定會
    下車查看等語。經查：
  (一)被告所考領之職業小客車駕駛執照業經註銷，仍駕駛前揭營
    業小客車攬客，且於事實欄所載時間、地點因違規停車遭警
    一路追緝，且為求順利甩開警車，若遇交通號誌為紅燈，仍
    逕予闖越等情，業據被告坦認如前，核與證人即追緝員警楊
    忠良於本院審理中所證相符（參本院卷第32頁、第33頁），
    復有證號查詢汽車駕駛人資料表、車籍查詢資料表各乙份在
    卷可憑（參警卷第23頁、第25頁），此部分事實，堪以認定
    。
  (二)被告駕駛前開營業小客車遭警追緝至同日晚間7 時45分許，
    經高雄市三民區○○○路由南往北方向行駛時，因該路段自
    小客車甚多，被告欲從慢車道超車，乃在該路246 號巷口將
    所駕駛自小客車往右側方向駛去切入慢車道，適有被害人李
    菊倖騎乘車牌號碼YEO-917號重型機車亦沿同盟三路同向行
    駛在被告所駕車輛右前方，而被告竟未注意車前狀況及保持
    安全距離，於超越被害人所騎乘之機車時，所駕駛之上開自
    小客車右後側車身，不慎擦撞被害人之機車左方，致被害人
    人車倒地，因之受有頭部外傷合併頭皮血腫、左肩挫傷、左
    手肘及左膝多處瘀傷、擦傷之傷害。而被告於肇事後，並未
    下車處理，仍持續往前離去肇事地點等情，則據證人即本件
    一路追緝員警楊忠良於本院審理中證稱：該計程車開到力行
    路的時候左轉往南方向行駛，到同盟路時右轉，大約在246
    巷的時候，有一位女騎士，計程車為了要超車，往右邊切，
    所以擦撞到女騎士，當時伊在計程車後方，伊親眼看到計程
    車靠近右後方門中間的部位擦撞到機車的左側，該車就直接
    人車倒地，伊當時距離事發地點大約不到五公尺，伊有加速
    追到計程車的駕駛座拍他的車窗，但是他竟然把車子往內側
    切，要讓伊撞安全島，伊當時想女騎士受傷，救人要緊，就
    回頭看她，並用無線電呼叫同事前來救援及呼叫救護車，被
    告當時已經離去了等語明確（參本院卷第33頁、第34頁），
    核與被害人李菊倖於警詢中證稱：車禍是在99年1月7日晚上
    7時45分許，在高雄市三民區○○○路246巷口前發生，伊當
    時騎乘車牌號碼YEO-917機車，由同盟三路南向北直行，肇
    事者就從伊後方衝撞，伊就倒地。伊受有頭部外傷合併頭皮
    血腫、左肩挫傷、左手肘挫傷，手肘及左膝多處瘀傷、擦傷
    等傷害（檢附高雄市立聯合醫院診斷書），機車左邊車身有
    擦撞痕跡。撞伊的駕駛沒有停車查看等語相符（參警卷第2
    頁至第4頁），並有道路交通事故現場圖、道路交通事故調
    查報告表(一)、(二)、高雄市政府警察局交通大隊交通事故談話
    紀錄表、事故現場照片、高雄市立聯合醫院診斷書在卷可稽
    （參警卷第10頁至第13頁、第16頁至第18頁、第21頁），此
    部分之事實，亦堪認定。至被告於本院審理中雖一度陳稱：
    懷疑係追緝員警自己撞到被害人並陷害伊等語（參本院卷第
    第33頁、第38頁），然此為員警楊忠良所明確否認（參本院
    卷第33頁），且本院衡之本件車禍發生之地點係公開路段、
    時間亦係下班時段，路過之人、車甚多，員警惡意誣陷他人
    後，非無遭舉發之可能，而員警楊忠良與被告素不相識，對
    於惡意誣陷他人肇事，所應負擔之行政懲處及刑事責任亦知
    悉甚明，實無甘冒自毀前程之風險而惡意誣陷被告之必要，
    此亦可由被告發此言論後，旋即陳稱要收回上開辯詞等語而
    明（參本院卷第38頁），被告此部分所辯，洵無足採，附此
    敘明。
  (三)再本件車禍係因被告所駕駛之小客車，欲超越在右前方行駛
    之被害人機車，於超越小客車過程，右側車身擦撞到被害人
    機車左方所致，而衡情汽車駕駛人於超越右前方車輛時，均
    會注意與右前方車輛之間距是否足夠，有無可能發生擦撞，
    因此於超越前，對於間距過小之超車行為，有可能發生車禍
    ，當無可能不知。而由本件發生車禍之結果觀之，顯然被告
    超越被害人機車前，二車間距並非充裕，以被告自承駕車長
    達二、三十年之經驗（參本院卷第39頁），對於該次超車行
    為可能導致車禍，自當知悉甚詳。參以被告所駕駛之自小客
    車與被害人之機車發生擦撞後，被害人人車倒地，其機車沿
    同盟三路南往北方向滑行，刮地痕長達5.8 公尺，有道路交
    通事故現場圖在卷可憑（參警卷第10頁），則由刮地痕之長
    度以觀，車禍發生時撞擊之力道應非輕微。佐以一般駕駛自
    小客車之人如欲倒車或路邊停車，而由同車之人在車外協助
    指揮時，車外協助之人除以出聲提醒駕駛人於適當距離時將
    車輛煞停外，亦常以手輕輕拍打車身、車尾之方式，制止駕
    駛人繼續前進或倒車以免發生碰撞，身處車內之駕駛人縱未
    將車窗搖下，通常亦因一般自小客車之車體較小且車身一體
    成型，而能感受到該拍打產生之震動而知及時煞停車輛，此
    為一般有駕駛經驗之人所週知。本件被告所駕車輛屬車身一
    體成型之自小客車，其車輛與被害人所騎機車發生力道非屬
    輕微之擦撞時，被告當能感受到車身擦撞所產生之震動，輔
    以其於超車前，內心已知該次超車有可能擦撞被害人機車之
    情，被告對其超車行為，業已導致擦撞被害人機車乙節，至
    堪認定。被告前開辯稱：伊不知有肇事云云，顯屬臨訟卸責
    之詞，洵難採信。
  (四)又被害人係騎乘機車，而機車騎士除所戴之安全帽稍有保護
    頭部之作用外，實無任何其他外在保護設備，如與他車發生
    交通事故，騎士常因直接撞擊他車或摔落地面，造成擦、挫
    傷、骨折、身體重要器官受損、頭部外傷或顱內出血，甚至
    死亡等結果，此為一般具有正常智識經驗之人所週知，被告
    於案發當時業已駕駛為業長達二、三十年，有如前述，此情
    自為其所明知。是被告既已察覺與被害人所騎乘機車發生碰
    撞，則其對於被害人倒地應受有傷害一事，衡情自有所預見
    ，惟被告竟未下車救護傷者、報警或為其他適當之處置，逕
    自駕車逃離現場，顯有肇事逃逸之故意。是其肇事致人傷害
    而逃逸之犯行，堪以認定。
  (五)綜上所述，被告上開就肇事逃逸部分所辯，顯係事後卸責之
    詞，殊無可採。本案事證明確，被告肇事致人傷害逃逸之犯
    行足堪認定，應予依法論科。
二、核被告所為，係犯刑法刑法第185條之4肇事致人傷害逃逸罪
    。被告於94年間，因公共危險案件，經臺灣高等法院高雄分
    院以95年度交上訴字第10號判決處有期徒刑6 月確定，並於
    96年1 月23日易科罰金執行完畢，有臺灣高等法院被告前案
    紀錄表1份在卷可按，其於受徒刑執行完畢，5年以內故意再
    犯本件有期徒刑以上之罪，為累犯，應依刑法第47條第1項
    規定，加重其刑。爰審酌被告明知駕駛執照業經註銷，不能
    駕駛營業小客車攬客，卻仍無視規定照常駕車營業，且於警
    察欲查察時，為避免開立罰單，不顧大眾行車安全，一路闖
    越紅燈逃逸，並輕率超車導致本件事故，且前於94年間已有
    肇事逃逸執行完畢之前科紀錄，卻未能深切自省，再次故犯
    本件肇事逃逸犯行，顯示其漠視法律，無視於不特定人生命
    、身體及財產之安全之輕忽態度，犯後復於本院審理中大放
    厥詞，認係遭追緝警員惡意陷害，雖旋即改口稱欲收回此等
    話語，然已足見其犯後態度惡劣，未見悔意，兼衡本件被害
    人於警詢中一再表明不願追究等一切具體情狀，量處如主文
    所示之刑，以資儆懲。
據上論斷，應依刑事訴訟法第299條第1項前段，刑法第185條之4
、第47條第1項，判決如主文。
本案經檢察官葉逸如到庭執行職務。
中    華    民    國   100    年    12    月    29    日
                  刑事第十四庭  審判長法  官  陳銘珠
                                      法  官  謝琬萍
                                      法  官  林揚奇
以上正本證明與原本無異。
如不服本判決應於收受送達後10日內向本院提出上訴書狀，並應
敘述具體理由；如未敘述上訴理由者，應於上訴期間屆滿後20日
內向本院補提理由書（均須按他造當事人之人數附繕本）「切勿
逕送上級法院」。
中    華    民    國   100    年    12    月    29    日
                                      書記官  何明昌
附錄本案論罪科刑法條：
中華民國刑法第185條之4
駕駛動力交通工具肇事，致人死傷而逃逸者，處6 月以上5 年以
下有期徒刑。